【裁判字號】    91,易,439
【裁判日期】    920423
【裁判案由】    偽造文書等
【裁判全文】
臺灣宜蘭地方法院刑事判決                          九十一年度易字第四三九號
    公  訴  人  臺灣宜蘭地方法院檢察署檢察官
    被      告  乙○○
                丁○○
右列被告因偽造文書等案件，經檢察官提起公訴（八十九年度偵字第二五九六號），
本院判決如左：
    主  文
乙○○共同偽造駕駛執照，足以生損害於公眾及他人，累犯，處有期徒刑月，如易
科罰金，以佰元折算壹日，扣案如附表五編號二之物沒收；又寄藏贓物，累犯，處
有期徒刑陸月，如易科罰金，以佰元折算壹日，扣案如附表五編號一之物沒收。應
執行有期徒刑捌月，如易科罰金，以佰元折算壹日，扣案如附表五之物沒收。
丁○○共同偽造駕駛執照，足以生損害於公眾及他人，累犯，處有期徒刑月，如易
科罰金，以佰元折算壹日，扣案如附表五編號二之物沒收。
    事  實
一、乙○○曾因違反麻醉藥品管理條例案件，經本院以八十三年度易字第八五九號刑
    事判決判處有期徒刑七月確定，於民國八十四年四月二十二日假釋出監，並於同
    年八月十二日縮刑假釋期滿，以已執行論；再因違反麻醉藥品管理條例案件，經
    本院以八十六年度易字第七○號刑事判決判處有期徒刑六月確定，於八十七年八
    月二十五日假釋出監，於同年十二月十九日假釋期滿，以已執行論。丁○○亦曾
    因二次違反麻醉藥品管理條例案件，分別經本院以八十二年度易字第七五八號刑
    事判決判處有期徒刑十月確定，及以八十三年度易緝字第八號刑事判決判處有期
    徒刑一年確定，經接續執行後，於八十四年八月三日假釋出監，於八十五年六月
    三十日假釋期滿，以已執行論；再因違反麻醉藥品管理條理案件，經臺灣高等法
    院以八十六年度上易字第三六九四號刑事判決判處有期徒刑十月確定，八十六年
    十月二十四日縮短刑期出監。
二、詎乙○○、丁○○二人猶不知悔改，乙○○明知姓名年籍不詳綽號「阿杉」之成
    年男子所持有之如附表一中編號一之壬○○國民身分證及附表二所示之他人國民
    身分證、駕駛執照等證件均為贓物，竟於八十九年七月間受「阿杉」所託，將該
    證件等藏放於宜蘭縣礁溪鄉○○路七號住處。乙○○再基於變造特種文書之概括
    犯意及偽造特種文書之犯意：（一）為使以探親名義嫁入台灣地區之大陸地區人
    民楊達素（業經不起訴處分確定）順利在台尋找工作，與楊達素基於共同犯意之
    聯絡，由楊達素交付新台幣（以下同）五千元及本人照片一張予乙○○，再由乙○○於八十九年七月間某日時，在宜蘭縣礁溪鄉○○路七號處所，將楊達素之照
    片換貼至「阿杉」交付之壬○○之國民身分證上而變造之，足生損害於壬○○及
    戶政機關管理之正確性；（二）又丁○○因案遭通緝，為躲避警方追查，與乙○○基於偽造特種文書之犯意聯絡，雙方約定以五千元代價後，丁○○將其個人照
    片二張交予乙○○，由乙○○於八十九年七月間某日時，在宜蘭縣礁溪鄉○○路
    七號處所，乙○○將丁○○之照片一張換貼至自「阿杉」交付之偽造甲○○駕駛
    執照上而偽造之，足以生損害甲○○及交通監理機關管理之正確性；（三）乙○○再於八十九年七月間某日時，在宜蘭縣礁溪鄉○○路七號處所，將其照片換貼
    至自「阿杉」交付之癸○○身分證上而變造之，足以生損害於癸○○與戶政機關
    管理之正確性。
三、嗣於八十九年九月十四日上午十一時許，乙○○、丁○○始經警於宜蘭縣礁溪鄉
    ○○路住處查獲，並當場由楊達素、乙○○、丁○○身上依序查獲如附表一所示
    之證件，且於該處扣得如附表編號二、三、四所示之物。
四、案經宜蘭縣警察局三星分局報請臺灣宜蘭地方法院檢察署檢察官偵查起訴。
    理  由
一、訊據被告乙○○坦承由綽號「阿杉」之男子所託，將附表一至附表四所示之物品
    寄放於宜蘭縣礁溪鄉○○路七號處所，及坦承將楊達素、丁○○及其照片分別換
    貼至壬○○、癸○○之國民身分證、甲○○之駕駛執照上等情不諱；被告丁○○
    則坦承約定五千元之代價，將其照片交付被告乙○○予以換貼至甲○○駕駛執照
    等情不諱。核與證人楊達素於警、偵訊時，坦承以五千元之代價，並交付照片一
    張予被告乙○○等情相符；而附表一中壬○○之國民身分證及附表二所示之證件
    ，分係被害人壬○○、丙○○、庚○○、戊○○、辛○○、己○○、子○○所遺
    失，業據被害人壬○○、丙○○、庚○○、戊○○、辛○○、己○○、子○○分
    別於警、偵訊中分別證述在卷。而扣案之壬○○、癸○○送請內政部警政署刑事
    警察局鑑定之結果，認「送鑑癸○○、壬○○身分證黏貼照片四周均有破壞痕跡
    ，且癸○○身分證黏貼照片背面流水號有破壞痕跡，壬○○身分證照片處有重複
    黏貼之痕跡，前述二張身分證均有換貼照片變造之虞」，有九十一年十月二十八
    日鑑驗通知書一紙在卷可稽，另扣案之甲○○駕駛執照送請交通部公路總局鑑定
    之結果，認「本案經承製（卡登）公司鑑定後，因印製號碼字體不同於該公司製
    作故應為偽造」，有交通部公路總局九十一年十二月二十六日九一路監牌字第九
    一五二四六三號函附卷可證，足認前開扣案之壬○○、癸○○國民身分證係屬變
    造之證件，而扣案之甲○○駕駛執照係屬偽造之證件。參以本件被告乙○○自承
    經由「阿杉」寄放之證件而為偽造甲○○駕駛執照及變造壬○○、癸○○國民身
    分證犯行，而按國民身分證、駕駛執照等證件均係表彰個人身分、能力之證件，
    於通常情形下係由證件所有人所收執，則「阿杉」同時持有他人如附表一中編號
    一之壬○○國民身分證及附表二所示之多數證件，就該證件之來源，依常情判斷
    ，應有證件持有人遭竊或遺失之認知，被告乙○○同時收託藏放多數證件，足見
    被告乙○○於接受寄藏證件時已有贓物之認識。綜上所陳，本件事證明確，被告
    二人洵堪認定，均應依法論科。
二、核被告乙○○所為，係犯刑法第二百十二條偽造、變照特種文書罪、第三百四十
    九條第二項寄藏贓物罪；被告丁○○所為，係犯刑法第二百十二條偽造特種文書
    罪。被告乙○○分別與丁○○、楊達素就上揭偽造、變造特種文書犯行，有犯意
    聯絡及行為之分擔，皆為共同正犯，公訴意旨雖以被告乙○○與案外人李明智間
    ，就前揭偽造、變造特種文書犯行間，有犯意之聯絡及行為之分擔，係為共同正
    犯，惟被告乙○○於本院審理時，均已自承前揭犯行，而李明智此部分之犯行，
    經臺灣新竹地方法院檢察署檢察官偵查之結果，認並無積極證據足認李明智確有
    此部分之犯行，業經臺灣新竹地方法院檢察署檢察官於九十一年一月十三日以九
    十年度偵字第三四六五號不起訴處分確定，有該不起訴處分書電腦查詢資料一紙
    附卷可稽（八十九年度偵字第二五九六號偵查卷第一○九頁），復依卷內資料，
    亦無積極證據足認李明智與被告乙○○間確有前揭偽造、變造特種文書之犯行，
    公訴意旨認被告乙○○與李明智就偽造、變造特種文書之犯行有共同正犯之關係
    ，尚有未洽。再扣案之甲○○駕駛執照經送請交通部公路總局鑑定之結果，係屬
    偽造之證件，已如前述，則被告乙○○此部分之犯行，應係犯刑法第二百十二條
    偽造特種文書罪，另被告乙○○自承係自「阿杉」處，受託寄藏前揭證件，則被
    告乙○○此部分之犯行，應係犯同法第三百四十九條第二項寄藏贓物罪，公訴意
    旨漏未斟酌此點，而認被告乙○○、丁○○係犯同法第二百十二條變照特種文書
    罪及同法第三百四十九條第一項收受贓物罪，尚有未洽，惟其基本事實同一，經
    本院諭知被告變更後之罪名，自應予審理，並變更其起訴法條。被告乙○○先後
    二次變造特種文書犯行，時間緊接，方法相同，觸犯犯罪構成要件相同之罪，顯
    係基於概括犯意為之，應依刑法第五十六條連續犯之規定，論以一罪。被告乙○○所犯上開連續變造特種文書罪與寄藏贓物罪間，有方法結果之牽連關係，為牽
    連犯，應從一重依寄藏贓物罪處斷。被告乙○○所犯上開偽造特種文書罪與寄藏
    贓物罪，犯意各別，構成要件互殊，應予分論併罰。末查，被告乙○○曾因違反
    麻醉藥品管理條例案件，經本院以八十三年度易字第八五九號刑事判決判處有期
    徒刑七月確定，於八十四年四月二十二日假釋出監，並於同年八月十二日縮刑假
    釋期滿，以已執行論；再因違反麻醉藥品管理條例案件，經本院以八十六年度易
    字第七○號刑事判決判處有期徒刑六月確定，於八十七年八月二十五日假釋出監
    ，於同年十二月十九日假釋期滿，以已執行論；被告丁○○亦曾因二次違反麻醉
    藥品管理條例案件，分別經本院以八十二年度易字第七五八號刑事判決判處有期
    徒刑十月確定，及以八十三年度易緝字第八號刑事判決判處有期徒刑一年確定，
    經接續執行後，於八十四年八月三日假釋出監，於八十五年六月三十日假釋期滿
    ，以已執行論；再因違反麻醉藥品管理條理案件，經臺灣高等法院以八十六年度
    上易字第三六九四號刑事判決判處有期徒刑十月確定，八十六年十月二十四日縮
    短刑期出監，有卷附臺灣高等法院被告全國前案紀錄表、臺灣高等法院檢察署刑
    案紀錄簡覆表等件可按，渠等受有期徒刑之執行完畢，五年內再犯法定刑有期徒
    刑以上之右罪，為累犯，均依法加重其刑。爰審酌被告乙○○、丁○○二人犯罪
    之動機、目的、手段、犯罪所生之損害，及犯罪後坦承犯行等一切情狀，分別量
    處如主文所示之刑，及均諭知易科罰金之折算標準，並就被告乙○○部分定其應
    執行之刑，及諭知易科罰金之折算標準，以示懲儆。扣案如附表一中壬○○、癸○○國民身分證上之照片各一張及偽造之甲○○駕駛執照一枚，分係供被告乙○○、丁○○供犯罪所用之物，且分別為同案共犯楊達素、被告丁○○、乙○○所
    有，業據渠等供明在卷，依法宣告沒收之。扣案如附表三所示之物，係屬「阿杉
    」所寄放，並非被告乙○○所有，復依卷內資料，亦無證據證明被告乙○○持以
    供本件犯罪所用，核與刑法第三十八條第二款沒收之要件有間，爰不為沒收之諭
    知，另扣案如附表二、四所示之證件，亦非被告乙○○、丁○○所有之物，亦不
    為沒收之諭知，併此敘明。
據上論斷，應依刑事訴訟法第二百九十九條第一項前段、第三百條，刑法第二十八條
、第二百十二條、第三百四十九條第二項、第五十五條、第四十七條、第四十一條第
一項前段、第二項、第三十八條第一項第二款、第五十一條第五款，罰金罰鍰提高標
準條例第一條前段、第二條判決如主文。
本案經檢察官賴慶祥到庭執行職務
中      華      民      國    九十二    年      四      月    二十三    日
                                  臺灣宜蘭地方法院刑事第二庭
                                        審判長法  官  黃  永  勝
                                              法  官  郭  顏  毓
                                              法  官  辜  漢  忠
右正本證明與原本無異。
如不服本判決，應於判決送達後十日內，向本院提出上訴狀。（應附繕本）
                                              書記官  林  秀  麗
中      華      民      國    九十二    年      四      月    二十四    日
附表一：
┌────┬───────┬──────┬───────┬──────┐
│編    號│被    害    人│換貼何人照片│持有人        │證件名稱    │
├────┼───────┼──────┼───────┼──────┤
│   一   │壬○○        │楊達素      │楊達素        │身分證      │
├────┼───────┼──────┼───────┼──────┤
│   二   │癸○○        │乙○○      │乙○○        │身分證      │
├────┼───────┼──────┼───────┼──────┤
│   三   │甲○○        │丁○○      │丁○○        │駕駛執照    │
└────┴───────┴──────┴───────┴──────┘
附表二：
┌────┬──────┬───────┬───────┬──────┐
│編    號│被   害   人│失竊或遺失    │時          間│證件名稱    │
├────┼──────┼───────┼───────┼──────┤
│   一   │丙○○      │於宜蘭縣遺失  │八十七年至八十│身分證      │
│        │            │              │九年間        │            │
├────┼──────┼───────┼───────┼──────┤
│   二   │庚○○      │於台北縣三重市│八十八年至八十│駕駛執照    │
│        │            │遭竊          │九年間        │            │
├────┼──────┼───────┼───────┼──────┤
│   三   │戊○○      │於台北市遺失  │八十七年間    │身分證      │
│        │            │              │              │            │
├────┼──────┼───────┼───────┼──────┤
│   四   │辛○○      │於花蓮縣遭竊  │八十九年七月間│身分證      │
├────┼──────┼───────┼───────┼──────┤
│   五   │己○○      │於宜蘭市○○路│八十八年十月二│駕駛執照    │
│        │            │二二一號遭竊  │十七日        │（已領回）  │
├────┼──────┼───────┼───────┼──────┤
│   六   │子○○      │於宜蘭縣羅東鎮│八十八年七月九│駕駛執照    │
│        │            │開元市場遭竊  │日            │（已領回）  │
└────┴──────┴───────┴───────┴──────┘
附表三：
┌────────────────┐
│橡皮章十二枚、身分證護貝膜十三張│
└────────────────┘
附表四：
┌───┬───────┬──────┐
│編  號│證  件  名  稱│所   有   人│
├───┼───────┼──────┤
│  一  │身分證        │古德正      │
├───┼───────┼──────┤
│  二  │身分證        │林清博      │
├───┼───────┼──────┤
│  三  │身分證        │楊淑真    │
├───┼───────┼──────┤
│  四  │身分證        │李永發      │
├───┼───────┼──────┤
│  五  │身分證        │楊正妹      │
├───┼───────┼──────┤
│  六  │身分證        │黃春德      │
├───┼───────┼──────┤
│  七  │身分證        │朱錦棠      │
├───┼───────┼──────┤
│  八  │身分證        │蔡志偉      │
├───┼───────┼──────┤
│  九  │身分證        │江支麟      │
└───┴───────┴──────┘
附表五：
一、壬○○、癸○○國民身分證上之楊達素、乙○○照片各一枚。
二、偽造之丁○○駕駛執照一張。
附錄本案論罪科刑法條全文：
刑法第二百十二條
偽造、變造護照、旅券、免許證、特許證及關於品行、能力服務或其他相類之證書、
介紹書，足以生損害於公眾或他人者，處一年以下有期徒刑、拘役或三百元以下罰金
。
刑法第三百四十九條第二項
搬運、寄藏、故買贓物或為牙保者，處五年以下有期徒刑、拘役或科或併科一千元以
下罰金。


司法院資訊處製作；財團法人民間司法改革基金會備份。
